臺灣高等法院刑事判決
110年度交上易字第161號
上  訴  人  
即  被  告  董敘東


上列上訴人即被告因過失傷害案件，不服臺灣基隆地方法院110
年度交易字第3號，中華民國110年2月26日第一審判決（起訴案
號：臺灣基隆地方檢察署109年度調偵字第264號），提起上訴，
本院判決如下：
    主      文
上訴駁回。
    事實及理由
壹、經本院審理結果，認第一審以上訴人即被告董敘東（下稱被
    告）犯刑法第284條前段之過失傷害罪，判處有期徒刑4月，
    如易科罰金，以新臺幣1千元折算1日，其認事、用法及量刑
    均無不當，應予維持，並引用第一審判決書記載之事實、證
    據及理由（如附件）。
貳、駁回上訴之理由
一、被告上訴意旨略以：被告車輛於紅綠燈等待時是第二台車，
    當第一台車右轉，前方斑馬線上及其旁是無人的，在未行駛
    前是看不到斜對向處的，再進而左轉，也無見有行人，而此
    時定會看左方後視鏡，故被告如何會知道路上突然有告訴人
    林玉蓮在行走，告訴人違規行走於馬路，違反路權在先，被
    告被判處刑責實感不合理，敬請查明，如有過失，原判決亦
    判刑過重等語。
二、經查：
　㈠關於被告於案發時、地，本應注意車前狀況，隨時採取必要
    之安全措施，且當時並無不能注意之情事，竟疏未注意，致
    肇本件車禍而有過失，又告訴人遭撞擊後倒地，受有如原判
    決事實欄所示傷害，是被告之過失行為與告訴人之傷害結果
    間具有相當因果關係等情，業經原審論述綦詳（見原判決第
    2至3頁）。被告上訴意旨固稱依其當時所見，前方斑馬線上
    及其旁是無人的，再進而左轉，也無見有行人，如何會知道
    路上突然有告訴人在行走云云，惟經本院勘驗被告車輛行車
    紀錄器錄影光碟，其結果為：拍攝之畫面與被告駕駛之視野
    相同，從被告駕車開始左轉迄至碰撞告訴人為止，自畫面全
    程均可見告訴人行走於行人穿越道（前半段）及車道（後半
    段）上斜穿馬路之情，並無因駕駛視線受阻，或其他如天色
    昏暗或車輛穿梭等原因，致無法看見告訴人之情事（見本院
    卷第68至70、75至80頁），足見被告前開所辯殊難憑採，其
    顯未注意車前狀況及採取必要之安全措施，而就本件車禍具
    有過失肇責甚明。至被告雖稱懷疑影片有剪接云云，然上開
    勘驗過程乃連續播放錄影光碟，其內容甚為流暢，難認有何
    剪接之情事。另被告聲請本院調閱告訴人就診時所照X光片
    ，以證明告訴人僅係骨裂而非骨折，而告訴人則聲請本院調
    查目擊證人林員聰，惟依卷內事證，本件犯罪事實已臻明瞭
    ，且告訴人依法並無聲請調查證據權，故就上開證據均無再
    為調查之必要，附此敘明。
　㈡又刑事審判旨在實現刑罰權之分配的正義，故法院對有罪被
    告之科刑，應符合罪刑相當之原則，使輕重得宜，罰當其罪
    ，以契合社會之法律感情，此所以刑法第57條明定科刑時應
    審酌一切情狀，尤應注意該條所列10款事項以為科刑輕重之
    標準，俾使法院就個案之量刑，能斟酌至當；而量刑輕重係
    屬事實審法院得依職權自由裁量之事項，苟已斟酌刑法第57
    條各款所列情狀而未逾越法定刑度，不得遽指為違法（最高
    法院72年度台上字第6696號判決意旨參照）。查原判決業以
    行為人之責任為基礎，審酌被告駕駛車輛疏未注意車前狀況
    ，導致告訴人受有如原判決事實欄所示傷害，蒙受身、心痛
    苦，所為誠屬不該，並考量被告上開行為係本件交通事故之
    主要原因，迄今未能與告訴人達成和解賠償損害，亦有未洽
    ，慮及被告坦承犯行之態度，兼衡被告自述高中畢業之智識
    程度、開計程車為業、已婚、子女已成年之家庭狀況，暨衡
    諸告訴人未依規定行走行人穿越道，就本件事故之發生亦非
    無責任等一切情狀，量處前開刑度並諭知易科罰金之折算標
    準，應已充分衡酌被告之犯罪情節、個人狀況及告訴人與有
    過失等各節，依刑法第57條各款事項而為量刑，經核原審之
    量刑並無濫用裁量權、違反罪刑相當原則等違法或不當情形
    ，是被告上訴意旨指摘原判決判刑過重云云，亦無可採。
三、綜上所述，經本院審理結果，原判決認事、用法及量刑均無
    違誤；被告上訴意旨為無理由，應駁回其上訴。
據上論斷，應依刑事訴訟法第368條、第373條，判決如主文。
本案經檢察官陳宜愔提起公訴，被告上訴後，檢察官賴正聲到庭
執行職務。
中　　華　　民　　國　　110 　年　　9 　　月　　14　　日
                  刑事第四庭    審判長法　官  陳筱珮
                                      法　官  柯姿佐
                                      法　官  吳元曜
以上正本證明與原本無異。
不得上訴。
                                      書記官  黃亮潔
中　　華　　民　　國　　110 　年　　9 　　月　　15　　日
附錄本案論罪科刑法條：　　　　　　　　　　　　　　　
中華民國刑法第284條
因過失傷害人者，處1年以下有期徒刑、拘役或10萬元以下罰金
；致重傷者，處3年以下有期徒刑、拘役或30萬元以下罰金。
附件：臺灣基隆地方法院110年度交易字第3號刑事判決
臺灣基隆地方法院刑事判決　           110年度交易字第3號
公　訴　人　臺灣基隆地方檢察署檢察官
被　　　告　董敘東　男　(民國00年0月0日生)
　　　　　　　　　　身分證統一編號：Z000000000號
　　　　　　　　　　住○○市○○區○○街00巷00弄0○0號
上列被告因過失傷害案件，經檢察官提起公訴（109年度調偵字
第264號），本院判決如下：
    主  文
董敘東犯過失傷害罪，處有期徒刑肆月，如易科罰金，以新臺幣
壹仟元折算壹日。
    事  實
一、董敘東於民國109年3月31日上午8時10分許，駕駛車牌號碼0
    00-00號營業小客車，沿基隆市七堵區工東街往七堵方向行
    駛，行經基隆市七堵區工東街與明德二路岔路口左轉彎時，
    本應注意車前狀況，隨時採取必要之安全措施，而依當時天
    候陰、日間自然光線、路面鋪裝柏油、無缺陷、無障礙物，
    視距良好而無不能注意之情事，竟疏未注意，即貿然左轉往
    明德二路方向行駛，適行人林玉蓮在上開地點穿越道路，亦
    疏未依規定行走行人穿越道，董敘東駕駛前揭車輛撞擊前方
    行走之林玉蓮，致林玉蓮倒地，因而受有第五、第六、第七
    肋骨骨折、腦震盪之傷害。董敘東肇事後，於犯罪尚未被有
    偵查權之機關或公務員發覺前，留在現場並向前來處理之警
    員表明係肇事者而接受裁判。
二、案經林玉蓮訴由基隆市警察局第三分局報告臺灣基隆地方檢
    察署檢察官偵查後起訴。
    理  由
壹、程序事項（證據能力）
    本判決以下所引用之證據，公訴人及被告董敘東於本案言詞
    辯論終結前，均未爭執其證據能力，本院審酌該等證據作成
    或取得之狀況，並無非法或不當取證之情事，且無顯不可信
    之情況，復經本院於審判期日就上開證據依法進行調查、辯
    論，自均具有證據能力。
貳、實體事項
一、事實認定
  ㈠上開犯罪事實，業據被告於本院審理時坦承不諱（見本院卷
    第35頁、第38頁），並據證人即告訴人林玉蓮於警詢、檢察
    官偵訊時證述明確（見偵卷第11至14頁、第63至65頁），復
    有道路交通事故現場圖、道路交通事故調查報告表、被告與
    告訴人之基隆市警察局道路交通事故談話紀錄表、被告車輛
    行車紀錄器錄影擷取照片及現場照片附卷可稽（見偵卷第17
    至29頁、43至55頁），又告訴人確因本件車禍受有前開傷害
    ，有基隆長庚紀念醫院診斷證明書2紙存卷可證（見偵卷第1
    5頁、第71頁），此外，並有行車紀錄器錄影光碟在卷可考
    ，應堪採信。
  ㈡按汽車行駛時，駕駛人應注意車前狀況，並隨時採取必要之
    安全措施，道路交通安全規則第94條第3項定有明文。查被
    告考領有職業小型車駕駛執照（見偵卷第37頁），自應知悉
    上述規定，且駕駛車輛在市區道路上依法即負有上開注意義
    務，而依卷附道路交通事故調查報告表所載，事故當時天候
    雖為陰，然日間有自然光線，路面鋪裝柏油，且無缺陷、無
    障礙物，視距良好，並無不能注意之情事，被告竟疏未注意
    ，致肇車禍，其有過失甚為顯然。又告訴人遭撞擊後倒地，
    受有前開之傷害，是被告之過失行為與告訴人之傷害結果間
    ，具有相當因果關係。另按行人穿越道路，設有行人穿越道
    、人行天橋或人行地下道者，必須經由行人穿越道、人行天
    橋或人行地下道穿越，不得在其100公尺範圍內穿越道路，
    道路交通安全規則第134條第1款亦有明文。查本件事故地點
    設置有行人穿越道等情，有道路交通事故現場圖及現場照片
    在卷可憑，而告訴人在上開地點穿越道路，未依規定行走行
    人穿越道，而向左偏行於車道上以致肇事，亦有過失。惟刑
    法之過失傷害罪，祇以加害人之有過失為致傷害之一原因為
    已足，不因被害人亦有過失而影響於犯罪之成立，但得審酌
    各方過失程度，為量刑輕重之標準，有關被害人與有過失乙
    節，僅係被告與被害人間民事賠償責任之過失比例分配問題
    ，並不因此影響被告過失責任有無之認定，是告訴人對於本
    件交通事故之發生雖與有前揭過失，仍不能解免被告應負之
    過失責任。
  ㈢綜上所述，本案事證明確，被告上開犯行堪以認定，應予依
    法論科。
二、論罪科刑
  ㈠核被告所為，係犯刑法第284條前段之過失傷害罪。被告於上
    開犯行尚未被有偵查犯罪職務之機關或公務員發覺前，向據
    報到場處理之員警坦承其為駕駛人並進而接受裁判等情，有
    道路交通事故肇事人自首情形紀錄表卷附足參（見偵卷第33
    頁），是其所為已符合自首要件，爰依刑法第62條前段之規
    定，予以減輕其刑。
  ㈡爰以行為人之責任為基礎，審酌被告駕駛車輛疏未注意車前
    狀況，導致告訴人受有前開傷害，蒙受身、心痛苦，所為誠
    屬不該，考量被告上開行為係本件交通事故之主要原因，迄
    今未能與告訴人達成和解賠償損害，亦有未洽，慮及被告坦
    承犯行之態度，兼衡被告自述高中畢業之智識程度、開計程
    車為業、已婚、子女已成年之家庭狀況（見本院卷第39頁）
    暨衡諸告訴人未依規定行走行人穿越道，就本件事故之發生
    亦非無責任等一切情狀，量處如主文所示之刑，並諭知易科
    罰金之折算標準，以示懲儆。
據上論斷，應依刑事訴訟法第284條之1、第299條第1項前段，刑
法第284條前段，刑法第62條前段、第41條第1項前段，刑法施行
法第1條之1第1項，判決如主文。
本案經檢察官陳宜愔提起公訴，檢察官林明志到庭執行職務。
中　　華　　民　　國　　110 　年　　2 　　月　　26　　日
                  刑事第五庭  法  官      鄭虹真
以上正本證明與原本無異。
如不服本判決應於收受送達後20日內向本院提出上訴書狀，並應
敘述具體理由；其未敘述上訴理由者，應於上訴期間屆滿後20日
內向本院補提理由書(均須按他造當事人之人數附繕本)「切勿逕
送上級法院」。
中　　華　　民　　國　　110 　年　　2 　　月　　26　　日
                              書記官      洪幸如
附錄本案所犯法條： 
中華民國刑法第284條
因過失傷害人者，處1年以下有期徒刑、拘役或10萬元以下罰金
；致重傷者，處3年以下有期徒刑、拘役或30萬元以下罰金。